臺灣臺北地方法院行政訴訟裁定　
111年度行提字第10號
聲  請  人  張弘  
上列聲請人因傳染病防治法事件，聲請提審，本院裁定如下：
    主  文
聲請駁回。
聲請訴訟費用由聲請人負擔。
    理  由
一、聲請意旨略以：從公民與政治權利國際公約第9條，及人權
    事務委員會第35號一般性意見等國際人權文件內容來看，遭
    逮捕拘禁者原即有權請求法院審查逮捕拘禁決定的合法性，
    尤其是有無逮捕拘禁必要、有無其他替代手段、逮捕拘禁是
    否流於恣意等實質要件問題，是審查範圍內之重點；否則不
    但有掏空提審制度基本價值的危險，也容易使法院本身流落
    至成為逮捕拘禁機關航者的不堪境地，自損司法形象。若是
    忽略提審制度的即時救濟功能，強令走上行政爭訟，或被隔
    離的當下才能聲請提審此種緩不濟急的司法途徑，此違背大
    法官釋字第708號的意旨。自入境隔離宣布以來，本人已間
    接喪失在台灣的人身自由超過兩年，法院若將提審適用範圍
    限制於當下隔離的人，而非即將入境之人，即時救濟如同虛
    設。因現行制度為強制隔離3天，提審聲請送出乃至裁定時
    間已為隔離第三或第四天，人身自由遭侵犯程度已超過憲法
    第8條所訂定之24小時內由法院向逮捕機關追究，也有違釋
    字690所提之有效救濟方式。盼法院能於本人入境隔離前裁
    定，以彰提審法之意涵等語。
二、按「人民被法院以外之任何機關逮捕、拘禁時，其本人或他
    人得向逮捕、拘禁地之地方法院聲請提審。但其他法律規定
    得聲請即時由法院審查者，依其規定」。又「受聲請法院，
    於繫屬後24小時內，應向逮捕、拘禁之機關發提審票，並即
    通知該機關之直接上級機關。但有下列情形之一者，得以裁
    定駁回之：一、經法院逮捕、拘禁。二、依其他法律規定得
    聲請即時由法院審查。三、被逮捕、拘禁人已回復自由。四
    、被逮捕、拘禁人已死亡。五、經法院裁判而剝奪人身自由
    。六、無逮捕、拘禁之事實」。提審法第1條第1項、第5條
    第1項分別定有明文。前述所謂逮捕，係指以強制力，解送
    現行犯或通緝犯至一定處所；所謂拘禁，則係指以強制力，
    將人拘束於特定處所。
三、本件聲請人主張入境隔離檢疫措施限制侵害其人身自由，循
    司法院網頁司法信箱管道（參本院卷第1頁）提起本件提審
    聲請。依聲請人所載，其入境相關資料為：從德國TK1724航
    班轉機土耳其，由航班TK0024於8月25日入境臺灣桃園機場
    。再經本院以電話向衛生福利部疾病管制署電話查詢，則答
    覆稱目前於電腦查詢後，並無查得開立聲請人隔離檢疫通知
    書，有本院公務電話紀錄為憑。是聲請人提起本件提審聲請
    時，尚未入境並受檢疫隔離措施，難認有人身自由受到限制
    情形，自無逮捕、拘禁之事實。本件聲請人聲請提審之要件
    不符，依前揭提審法第5條第1項第6款規定，應予駁回，爰
    裁定如主文。　　　
中　　華　　民　　國　　111 　年　　8 　　月　　22　　日
　　　　　　　　  行政訴訟庭  法　官　范智達
上為正本係照原本作成。
如不服本裁定，應於送達後10日內以原裁定有違背法令為理由向
本院提出抗告狀（須按他造人數附繕本）。
中　　華　　民　　國　　111 　年　　8 　　月　　22　　日
　　　　　　　　　　　　      書記官　蔡凱如